臺灣高等法院刑事判決
109年度上易字第15號
上  訴  人  
即  被  告  李益廷  




上列上訴人即被告因詐欺等案件，不服臺灣桃園地方法院108年
度審易字第1769號，中華民國108年10月17日第一審判決（起訴
案號：臺灣桃園地方檢察署108年度偵字第5114號、108年度偵字
第10563號、108年度偵字第10564號），提起上訴，本院判決如
下：
    主  文
上訴駁回。
    理  由
一、按不服地方法院之第一審判決而上訴者，須提出上訴書狀，
    並應敘述具體理由，為上訴必備之程式。倘其上訴書狀已敘
    述理由，但所敘述者非屬具體理由，仍屬不符上訴之法定程
    式，由第二審法院以其上訴不合法律上程式，判決駁回，不
    生定期命補正之問題。此觀刑事訴訟法第350條第1項、第36
    1條、第362條前段及第367條前段之規定自明。且自同法第3
    61條之修法過程以觀，原草案為：「依前項規定提起上訴者
    ，其上訴書狀應敘述理由，並引用卷內訴訟資料，具體指摘
    原審判決不當或違法之事實。其以新事實或新證據為上訴理
    由者，應具體記載足以影響判決結果之理由」，嗣經修正通
    過僅保留「上訴書狀應敘述具體理由」之文字，其餘則刪除
    ，故所稱「具體理由」，並不以其書狀應引用卷內訴訟資料
    ，具體指摘原審判決不當或違法之事實，亦不以於以新事實
    或新證據為上訴理由時，應具體記載足以影響判決結果之情
    形為必要。但上訴之目的，既在請求第二審法院撤銷或變更
    第一審之判決，所稱「具體」，當係抽象、空泛之反面，須
    就不服判決之理由為具體之敘述而非空泛之指摘而言，亦即
    須就其所主張第一審判決有違法或不當之情形，舉出該案相
    關之具體事由足為其理由之所憑，而非徒托空言或漫事指摘
    ；若僅泛言原判決認事用法不當、採證違法或判決不公、量
    刑過重等空詞，而無實際論述內容，即無具體可言（最高法
    院106年第8次刑事庭會議決議意旨參照）。
二、本案原審適用簡式審判程序，以上訴人即被告李益廷（下稱
    被告）於警詢、偵查、原審準備程序及審理中之自白（見10
    8年度偵字第5114號卷，下稱偵5114卷第57頁背面；108年度
    偵字第10563號卷，下稱偵10563卷，第2頁背面至3頁、第23
    至24頁；108年度偵字第10564號卷，下稱偵10564卷，第2頁
    背面至3頁背面；原審卷第68、72、75頁）、證人王鈞彥於
    警詢及偵訊中、證人林傳哲、鄒智翔於警詢中之證述（見偵
    5114卷第7至10頁背面、第39頁正背面，偵10563卷第9至10
    頁，偵10564卷第9頁正背面）、內政部警政署刑事警察局民
    國108年1月9日刑紋字第1078025486號鑑定書、108年2月27
    日刑紋字第1080015381號鑑定書、桃園市政府警察局中壢分
    局刑案現場勘察報告、桃園市政府警察局八德分局竊盜案監
    視器影像記錄表、玉山銀行信用卡暨支付金融事業處108年5
    月20日玉山卡（信）字第1080000460號函檢附消費明細（林
    傳哲）、桃園市政府警察局八德分局八德派出所監視器錄影
    畫面翻拍照片、桃園市政府警察局八德分局刑案現場勘察報
    告、DEBIT卡交易明細表（鄒智翔）、車輛詳細資料報表等
    為據（見偵5114卷第11至21頁，偵10563卷第11至13、32至3
    3頁，偵10564卷第11至22頁），認定被告於107年11月29日
    凌晨某時、108年1月6日凌晨4時40分許、108年2月7日凌晨4
    時30分許，分別桃園市○○區○○○街00號前、桃園市○○區○○路0
    000號前、桃園市○○區○○路000巷00號前，各徒手竊取王鈞彥
    所有而放置在車牌號碼000-0000號自用小客車內置物櫃中之
    新臺幣(下同)9萬5千元、林傳哲所有而放置在車牌號碼000-
    0000號自用小客車內之玉山商業銀行股份有限公司(下稱玉
    山銀行)簽帳金融卡1張、鄒智翔所有而放置在車牌號碼000-
    0000號自用小客車內之3千元及玉山銀行簽帳金融卡1張得手
    ；又分別持前開竊得之林傳哲、鄒智翔所有之玉山銀行簽帳
    金融卡，分別於如起訴書附表一、二所示之時間，以免簽單
    刷卡方式，至如起訴書附表一、二所示之商家購買如起訴書
    附表一、二所示之商品，致如起訴書附表一、二所示之商家
    店員因陷於錯誤，誤以為其係合法之簽帳金融卡持用人，並
    交付如起訴書附表一編號1至8、附表二編號1至3所示之商品
    （起訴書附表二編號4、5均因刷卡失敗而未遂）等情，因認
    被告確有犯修正前刑法第320條第1項之竊盜罪及刑法第339
    條第1項、第2項之詐欺取財罪、詐欺得利罪（起訴書原認被
    告詐得遊戲點數之犯行部分，均係犯刑法第339條第1項之詐
    欺取財罪，惟業經公訴檢察官當庭更正起訴法條為如上所示
    ，基於檢察一體原則，應即依更正後之論罪科刑法條予以審
    究，自無庸變更起訴法條）之犯行，並說明被告就起訴書附
    表一、二各次盜刷本案金融卡之行為，時、空密接，各次舉
    動之獨立性薄弱，依一般社會健全觀念，難以強行分離，所
    侵害者均為告訴人及被害人玉山商業銀行之財產法益，評價
    上應視為數個舉動之接續施行，屬接續犯，各應僅論以包括
    一罪（含起訴書附表二編號4、5部分因交易失敗而止於詐欺
    未遂階段，與起訴書附表二編號1至3部分詐欺既遂行為間）
    。被告就附表一部分，以一行為觸犯詐欺取財、詐欺得利罪
    ，為想像競合犯，應依刑法第55條之規定，從一重之詐欺取
    財罪處斷。被告所犯上開竊盜罪（3罪）、詐欺取財罪（1罪
    ）、詐欺得利罪（1罪），犯意各別，行為互殊，應予分論
    併罰；並審酌被告正值青年，竟不思以正當管道獲取所需財
    物，先後竊取他人財物、竊得財物之價值，並於竊取告訴人
    林傳哲、鄒智翔等人之金融卡，復假冒渠等名義刷卡，所為
    顯屬不當，且迄今尚未賠償告訴人、被害人損失，暨考量其
    犯後坦承犯行，兼衡其犯罪之動機、目的、手段、智識程度
    、生活狀況等情，分別就竊盜部分各量處有期徒刑5月、2月
    、2月，詐欺取財部分量處有期徒刑3月，詐欺得利部分量處
    有期徒刑2月，應執行有期徒刑10月，並均諭知易科罰金折
    算標準；末說明：未扣案如原判決附表一所示被告竊得、詐
    得之現金、商品，均未實際合法發還告訴人、被害人，均應
    依刑法第38條之1第1項前段、第3項規定宣告沒收，於全部
    或一部不能沒收或不宜執行沒收時，各追徵其價額；未扣案
    如原判決附表二所示玉山銀行金融卡2張，固屬被告本案竊
    盜犯行之犯罪所得，惟被告於本院準備程序時陳稱均已丟棄
    ，且告訴人林傳哲、鄒智翔2人均已就上揭遭竊之金融卡辦
    理掛失止付，有其2人警詢筆錄可佐，是上揭物品已不具刑
    法重要性，依刑法第38條之2第2項規定均不予宣告沒收。經
    核原審判決業已詳敘其所憑證據、認定理由及量刑依據，從
    形式上觀察並無任何採證認事、用法或量刑之不當或違法。
三、被告上訴理由為：被告所犯竊盜罪屬普通竊盜罪，又屬初犯
    ，判刑5月猶嫌過重，望重新裁定給予被告改過自新之機會
    云云（本院卷第39頁），抽象指摘原判決量刑過重，提起上
    訴。惟原審判決業已詳細記載認定被告犯罪之證據及理由，
    並審酌包括被告自陳之犯後態度，暨刑法第57條所列事由而
    為量刑，核其量處之刑並未逾越法定刑度，亦無濫用自由裁
    量之權限。被告徒執前詞指摘原審判決不當，而未依據卷內
    既有訴訟資料或提出新事證，指摘或表明第一審判決有何採
    證認事、用法或量刑足以影響判決本旨之不當或違法而構成
    應予撤銷之具體事由，要難謂其上訴已敘述具體理由。至被
    告以其為竊盜初犯云云，惟依本院被告前案紀錄表所載，被
    告於105年間因犯竊盜罪，經臺灣桃園地方法院以105年度桃
    簡字第2257號判決判處罰金2千元、緩刑2年後，仍不知悔悟
    ，於106年間屢因竊盜罪㈠經臺灣桃園地方法院以106年度桃
    簡字第1512號判決判處拘役30日；㈡經臺灣新北地方法院以1
    06年度簡字第6317號判決判處拘役10日；㈢經臺灣新竹地方
    法院以106年度易字第1164號判決判處拘役45日；㈣經臺灣桃
    園地方法院以107年度桃簡字第229號判決判處拘役25日、拘
    役15日（2罪），定應執行拘役50日；㈤經臺灣新北地方法院
    以107年度審簡字第347號判決判處拘役50日、拘役40日，定
    應執行拘役70日；有本院被告前案紀錄表在卷可憑（本院卷
    第47至58頁），是被告在為本案竊盜犯行前，已有多起竊盜
    前科，諉其為初犯云云，顯與事實不符，附此說明。
四、綜上，本件上訴顯無具體理由而屬違背法律上之程式，爰不
    經言詞辯論，逕予駁回。
據上論斷，應依刑事訴訟法第367條前段、第372條，判決如主文
。
中    華    民    國    109   年    2     月    11    日
                  刑事第三庭    審判長法  官  張惠立
                                      法  官  張江澤
                                      法  官  劉兆菊
以上正本證明與原本無異。
不得上訴。
                                      書記官  陳佳微
中    華    民    國    109   年    2     月    11    日
起訴書附表一：
編號 時間 商家 商品 價格(新臺幣) 有無成功 1 108年1月6日凌晨某時 萊爾富超商八德桃爾店(桃園市○○區○○路000號) 不詳商品   29元 有 2 108年1月6日凌晨5時34分許 全家便利商店八德德富店(桃園市○○區○○路000號) 遊戲點數 2,000元 有 3 108年1月6日凌晨5時34分許 全家便利商店八德德富店(桃園市○○區○○路000號) 遊戲點數 2,000元 有 4 108年1月6日凌晨5時13分許 統一超商吉富門市0○○市○○區○○○路00號) 遊戲點數 1,000元 有 5 108年1月6日凌晨5時13分許 統一超商吉富門市0○○市○○區○○○路00號) 遊戲點數 2,000元 有 6 108年1月6日凌晨某時 統一超商站行門市0○○市○○區○○路000號) 遊戲點數 2,000元 有 7 108年1月6日凌晨5時40分許 統一超商廣懋門市0○○市○○區○○路000號) 不詳商品 140元 有 8 108年1月6日凌晨5時40分許 統一超商廣懋門市0○○市○○區○○路000號) 遊戲點數 1,000元 有 
起訴書附表二：
編號 時間 商家 商品 價格(新臺幣) 有無成功 1 108年2月7日凌晨4時38分許 統一超商尚群門市0○○市○○區○○路000號) 遊戲點數 2,000元 有 2 108年2月7日凌晨5時5分許 全家便利商店中壢環華店(桃園市○○區○○路0段000號1樓) 遊戲點數 2,000元 有 3 108年2月7日凌晨5時9分許 統一超商華壢門市0○○市○○區○○路000號) 遊戲點數 2,000元 有 4 108年2月7日晚間8時31分許 統一超商大錢站門市0○○市○○區○○路0號1樓) 遊戲點數 2,000元 無 5 108年2月7日晚間8時31分許 統一超商大錢站門市0○○市○○區○○路0號1樓) 遊戲點數 2,000元 無 
原判決附表一：
編號 犯罪所得（新臺幣） 備註  ㈠ 9 萬5 千元 起訴書犯罪事實㈠  ㈡ 商品價值共計1 萬0,169 元（包括遊戲點數及不詳商品） 起訴書犯罪事實㈢  ㈢ 3千元 起訴書犯罪事實㈣  ㈣ 遊戲點數價值共計6 千元 起訴書犯罪事實㈤ 
原判決附表二：
編號 犯罪所得（單位） 備註  ㈠ 玉山金融卡1張 起訴書犯罪事實㈡  ㈡ 玉山金融卡1張 起訴書犯罪事實㈣